【裁判字號】    98,簡上,276
【裁判日期】    980622
【裁判案由】    妨害自由
【裁判全文】
臺灣桃園地方法院刑事判決             98年度簡上字第276號
上  訴  人
即  被  告  乙○○
                    （現於臺灣臺北監獄臺北分監執行中）
            甲○○
上列上訴人即被告因侵入建築物案件，不服本院簡易庭於民國98
年2 月10日所為之98年度桃簡字第338 號刑事簡易判決（原檢察
官聲請簡易判決處刑案號：97年度偵字第17353 號），提起上訴
，本院管轄第二審合議庭判決如下：
    主  文
原判決撤銷。
乙○○、甲○○均無罪。
    理  由
一、公訴意旨略以：被告乙○○與被告甲○○明知晴盛工業股份
    有限公司（下稱「晴盛公司」）位在桃園縣龜山鄉○○路10
    號之廠房，雖據本院查封，然晴盛公司於民國96年10月4 日
    仍為支配及管理權人，縱為標買上開廠房仍應獲得晴盛公司
    之同意方得入內觀覽評價，詎被告乙○○、甲○○基於侵入
    建築物之犯意聯絡，於96年10月4 日12時24分許，未得晴盛
    公司之同意，趁該公司員工休憩時刻，擅自闖入上揭建築物
    上下遊走一圈後離去，嗣經晴盛公司調閱監視錄影畫面，始
    悉上情，因認被告乙○○、甲○○涉犯刑法第306 條第1 項
    之侵入他人建築物犯行等語。
二、按犯罪事實應依證據認定之，無證據不得認定犯罪事實；又
    不能證明被告犯罪者，應諭知無罪之判決，刑事訴訟法第15
    4 條第2 項、第301 條第1 項分別定有明文。再按刑事訴訟
    法上所謂認定犯罪事實之證據，係指足以認定被告確有犯罪
    行為之積極證據而言，如未能發現相當證據或證據不足以證
    明，自不能以推測或擬制之方法，以為裁判基礎。而刑事訴
    訟上證明之資料，無論其為直接或間接證據，均須達到通常
    一般之人均不致有所懷疑，而得確信其為真實之程度，始得
    據為有罪之認定，若關於被告是否犯罪之證明未能達此程度
    ，而有合理懷疑之存在，致使無從形成有罪之確信，根據「
    罪證有疑，利於被告」之證據法則，即不得遽為不利被告之
    認定，復有最高法院29年上字第3105號、76年臺上字第4986
    號判例可資參照。又告訴人與被告係處於對立地位，其提起
    告訴，係以使被告受刑事訴追為目的，是其指訴是否與事實
    相符，仍應調查其他證據以資審認，且不得以其指訴為被告
    犯罪之唯一證據（最高法院92年度臺上字第1878號及84年度
    臺上字第5368號判決意旨參照）。而刑法第306 條第1 項之
    不法侵入住宅罪，所謂「無故」，係指無正當理由；稱「侵
    入」，係指未得有支配或管理權人之允許，擅自入內者而言
    ，而行為人侵入被害人住宅之事由否正當，非僅以法律明文
    者為限，即在習慣或道義上所許可者，亦不能認為無故，換
    言之，如有正當理由縱使未經許可進入，亦不構成犯罪。
三、本件認定事實所引用之本件卷內所有卷證資料，並無證據證
    明係公務員違背法定程序所取得，且被告乙○○、甲○○於
    本院行準備程序及審理時就卷內所有之卷證資料之證據能力
    均表示無意見，卷內之文書證據亦無刑事訴訟法第159 條之
    4 之顯有不可信之情況與不得作為證據之情形，則依刑事訴
    訟法第159 條之5 之規定，本件認定事實所引用之本件卷證
    所有文書證據，均有證據能力，合先敘明
四、本件公訴人認被告乙○○、甲○○涉犯刑法第306 條第1 項
    之侵入他人建築物罪嫌，無非係以：告訴人晴盛公司負責人
    丙○○之指述及監視錄影光碟1 片、翻拍照片6 幀等為其主
    要之論據，訊據被告乙○○、甲○○堅詞否認其有何侵入他
    人建築物犯行，被告乙○○辯稱：當天伊與被告甲○○要到
    法院標售該廠房，要去法院之前，伊先帶被告甲○○到廠區
    看一下，該廠房並未設置門禁，伊與被告甲○○就自己走進
    入，後來還有遇見在該廠房工作的員工，伊還有詢問該員工
    將來點交廠房的問題，並無任何人阻止，伊也沒有侵入他人
    建築物之故意等語，被告甲○○辯稱：標售廠房是被告乙○○處理的，第1 次是被告乙○○與仲介公司的人員過去，96
    年10月4 日伊與被告乙○○要去法院標售該廠房，被告乙○○途中想要去問問細節，到了該廠房後，發現門沒有關，伊
    就跟著被告乙○○走進去，可是沒有找到人，伊與被告乙○○就走出來，後來就遇到從旁邊門出來的小姐，該小姐有問
    被告乙○○是否就是之前來看廠房的人，被告乙○○詢問該
    小姐說怕將來點交廠房會有問題，該小姐表示她的老闆娘人
    很好，不會有問題，談話的過程中，該小姐都沒有趕伊與被
    告乙○○，伊並沒有侵入他人建築物之故意等語，經查：
  (一)於96年10月4 日中午，被告乙○○與被告甲○○進入晴盛公
    司位在桃園縣龜山鄉○○路10號之廠房等情，此為被告乙○○、甲○○所不否認，並據證人即晴盛公司員工丁○○於本
    院審理時證述明確（見本院98年度簡上字第276 號卷第69頁
    至第71頁），復有監視錄影帶翻拍照片6 幀附卷可佐（見偵
    卷第16頁至第18頁），此部分之事實，應堪認定。
  (二)關於被告乙○○、甲○○於96年10月4 日進入晴盛公司之源
    由，據被告乙○○於本院審理時以證人身分證述：因晴盛公
    司老闆丙○○的太太有跟伊談過2 、3 次關於投標晴盛公司
    廠房的事情，丙○○的太太希望伊讓她代標，但是要伊付出
    500 萬元，因為金額很大，伊沒有答應丙○○的太太，也沒
    有拒絕，伊也沒有向丙○○的太太表示伊要去投標的事情，
    96年10月4 日伊與被告甲○○要前往臺灣桃園地方法院投標
    晴盛公司廠房，伊和被告甲○○說，伊和晴盛公司的老闆娘
    已經很熟了，過去看看應該沒有關係，伊想說進去之後再跟
    老闆娘打招呼，伊知道前門沒有人，後門有人在工作，所以
    伊才從走道走到後門，當天並非假日，所以伊確定工廠有在
    營運，且伊要進去工廠之前，看到工廠的大門是打開的，就
    表示工廠有在營運，這是伊去過好幾次的經驗，伊當天預期
    進到廠房之後就會遇到員工，當天伊和被告甲○○就在中午
    進去廠房，進去的時候，伊有在廠房內遇到1 名像外勞的員
    工，伊問該男子工廠內是否還有其他員工或是老闆，該男子
    就用手指指出他們都在前面，伊就從工廠裡面穿越到另外1
    道門，就走出該工廠，然後有碰到另外1 個員工，伊有問該
    員工說如果要投標的話，要點交好點交嗎？該員工表示丙○○的太太人很好，沒有問題等語（見98年度簡上字第276 號
    卷第56頁背面至第59頁），核與證人丁○○於本院審理時證
    述：96年10月4 日伊有看到被告乙○○從廠房後門進來工廠
    ，工廠有前門、中門、後門，伊的辦公室在前方，伊當時要
    從廠房中間走往廠房後面，伊就看到有1 男1 女在廠房中指
    指點點、東看西看，伊原本沒有很在意，也沒有想要阻止，
    伊想說他們2 人穿著體面，看起來就像是客人進來參觀的，
    伊就繼續往2 樓走，後來想想不對，想說該2 人並沒有工廠
    的人員陪同，伊看到該2 人往廠房後門走出去，要離開廠房
    了，伊就從廠房中門走出攔下該2 人，問他們要做什麼，該
    2 人說沒有要做什麼，伊有問該2 人為何要進入廠房內察看
    ，該2 人當時有跟伊說理由，但是理由現在伊已經不記得了
    ，該2 人告知伊理由後，伊就離開了，至於該名男子有無跟
    伊說如果他要投標點交好不好點交之類的話，伊已經忘記了
    ，但是如果伊有提到老闆娘的話，伊一定會說老闆娘人很好
    ；當日是員工正常上班日，該2 人從中廊走進來裁剪部，該
    部員工剛好被調去其他地方，如果未被調走，該2 人應該會
    遇見該名員工等語大致相符（見98年度簡上字第276 號卷第
    69頁至第71頁），參以被告乙○○確於96年10月4 日下午至
    本院民事庭就上開廠房進行投標，此有臺灣高等法院民事判
    決1 份附卷足憑（見98年度桃簡字第338 號卷第12頁至第16
    頁），被告2 人辯稱其等進入晴盛公司廠房之目的，僅係因
    當日要前往本院投標晴盛公司廠房，而欲再次與工廠之人員
    或老闆確認投標之後續處理問題等語，應非虛詞，在被告乙○○、甲○○個人主觀認知並非「無正當理由」，要難謂為
    被告乙○○、甲○○有「無故」侵入他人建築物之故意；又
    觀諸被告乙○○、甲○○係於當日中午12時24分許進入該廠
    房，而該日並非假日，廠房亦有正常營運，於廠房未關門之
    情形下，被告乙○○、甲○○進入廠房，自可預見其等在廠
    房內可遇見員工或該廠管理人員，被告2 人顯然並無避人耳
    目、秘密潛入廠房之不軌意圖，何況案發當日，被告2 人確
    實遇見證人丁○○，被告2 人並未刻意迴避，而證人丁○○
    在知悉被告乙○○、甲○○進入晴盛公司廠區之情形下，亦
    無出言制止，益徵被告乙○○、甲○○自認其等具有進入廠
    房之正當理由，並非無故侵入晴盛公司廠房，進入廠房之後
    ，亦無經要求退去而仍留滯之情形，被告乙○○、甲○○此
    舉應未侵害晴盛公司之建築物管理權可言，即要難論究以被
    告甲○○、乙○○犯有無故侵入他人建築物之罪。
五、綜上所述，被告乙○○、甲○○所為顯與刑法上侵入建築物
    罪之構成要件，尚有未合，自不能以該罪相繩。此外，復查
    無其他積極證據足資認定被告乙○○、甲○○有聲請簡易判
    決處刑意旨所指之侵入建築物犯行，其犯行既屬不能證明，
    依上說明，自應為無罪之諭知，惟原審未審酌及此，而為被
    告乙○○、甲○○有罪之判決，即有未合。被告乙○○、甲○○提起上訴執此指摘原判決不當，為有理由，本件自應由
    本院將原審簡易判決撤銷，逕依通常程序，改判諭知被告乙○○、甲○○無罪之第一審判決。
六、末按檢察官聲請簡易判決處刑之案件，經法院認為有刑事訴
    訟法第451 條之1 第4 項但書規定之情形者，應適用通常程
    序審判之；對於簡易判決之上訴，準用刑事訴訟法第3 編第
    1 章及第2 章之規定，是管轄第二審之地方法院合議庭受理
    簡易判決上訴案件，應依通常程序審理，認案件有同法第45
    2 條規定之情形者，應撤銷原判決，逕依通常程序為第一審
    判決，刑事訴訟法第452 條、法院辦理刑事訴訟簡易程序案
    件應行注意事項第14條分別定有明文。本件既應對於被告乙○○、甲○○為無罪判決之諭知，原審本不得適用刑事訴訟
    法第7 編所定之簡易程序對其論罪科刑，而應依刑事訴訟法
    第452 條規定適用通常程序審判，故本院本件所為判決，係
    依據上開規定適用第一審通常程序而為之第一審通常程序判
    決，併予敘明。
據上論斷，應依刑事訴訟法第452 條、第455 條之1 第3 項、第
369條第1 項前段、第301條第1 項，判決如主文。
本案經檢察官蔡如惠到庭執行職務。
中    華    民    國    98    年    6     月    22    日
                  刑事第四庭  審判長法  官  袁雪華
                                    法  官  陳可薇
                                    法  官  張淑華
以上正本證明與原本無異。
如不服本判決應於收受判決後10日內向本院提出上訴書狀，並應
敘述具體理由。其未敘述上訴理由者，應於上訴期間屆滿後20日
內向本院補提理由書(均須按他造當事人之人數附繕本)「切勿逕
送上級法院」。
                                    書記官  鄭嘉惠
中    華    民    國    98    年    6     月    23    日


司法院資訊處製作；財團法人民間司法改革基金會備份。
